【裁判字號】    95,財管,85
【裁判日期】    950731
【裁判案由】    指定遺產管理人
【裁判全文】
臺灣高雄地方法院民事裁定              95年度財管字第85號
聲  請  人  有限責任高雄第二信用合作社
法定代理人  甲○○
上聲請人聲請選任被繼承人乙○○之遺產管理人事件，本院裁定
如下：
  主  文
選任沈志祥律師為被繼承人乙○○（男，民國三十七年七月十日
生，民國九十四年六月二日死亡，身分證統一編號：Ｚ0000
00000號，生前戶籍地：高雄市市○○路三八四巷八五號）
之遺產管理人。
程序費用由被繼承人乙○○之遺產負擔。
  理  由
一、本件聲請意旨係以：被繼承人乙○○（男，民國三十七年七
    ，身分證統一編號：Ｚ000000000號）於民國九十
    四年六月二日死亡，生前提供所有不動產設定抵押權向聲請
    人借款，尚積欠新臺幣（下同）本金五百餘萬元，另有利息
    及違約金等債務尚未清償。茲因被繼承人之法定繼承人全體
    均已拋棄繼承，亦未依民法第一千一百七十七條規定選定遺
    產管理人，致聲請人無法對其遺產進行追索受償，有選任遺
    產管理人必要，爰依法聲請選任被繼承人乙○○之遺產管理
    人等語。
二、按繼承開始時，繼承人之有無不明者，由親屬會議於一個月
    內選定遺產管理人，並將繼承開始及選定遺產管理人之事由
    ，向法院報明；無親屬會議或親屬會議未於前條所定期限內
    選定遺產管理人者，利害關係人或檢察官，得聲請法院選任
    遺產管理人，並由法院依前項規定為公示催告，民法第一千
    一百七十七條及第一千一百七十八條第二項分別定有明文；
    又先順序繼承人均拋棄其繼承權時，由次順序之繼承人繼承
    ，其次順序繼承人有無不明或第四順序之繼承人均拋棄其繼
    承權者，準用上開關於無人承認繼承之規定，亦為同法第一
    千一百七十六條第六項所明定。
三、經查，聲請人上開主張，業據其提出與所述相符借據、約定
    書、本院九十四繼一五九五號字第五八一二三函通知被繼承
    人乙○○之繼承人拋棄繼承准予備查、繼承系統表、戶籍謄
    本、戶籍登記簿、他項權利證明書、抵押權設定契約書等相
    關資料為證，並經本院依職權調閱上開本院九十四年度繼字
    第一三五四號、第一五九五號民事聲請卷宗審核相符，足認
    為真實無訛。是以被繼承人乙○○之全體繼承人既均已拋棄
    繼承，且其親屬會議亦未於法定期限內選定遺產管理人，聲
    請人以其為被繼承人之債權人，為進行債權追償，以利害關
    係人身分，依上開規定聲請選任被繼承人乙○○之遺產管理
    人，洵屬合法有據。
四、茲審酌選任遺產管理人，法院有裁量權，應依職權選任適當
    之人為遺產管理人，如經選任確定，即有擔任遺產管理人之
    義務；又選任遺產管理人須考慮其適切性，應以熟悉相關法
    律程序，並對遺產之管理能為公平處理者為優先選任。據此
    ，有鑑於具備律師身分之人，不但具有法律規定之相關專業
    知識，行止亦受律師法之規範，倘無其他不適任原因，應為
    適任人選，而沈志祥律師（事務所地址：高雄市○○○路二
    六三號十一樓）係向高雄律師公會登記願意擔任遺產管理人
    之人員，此亦有該公會登錄律師願意擔任遺產管理人名單一
    份在卷可按，應認能勝任遺產管理人職務，爰選任沈志祥律
    師擔任本件被繼承人乙○○之遺產管理人，負責處理有關被
    繼承人之遺產遺債事宜。
五、依非訟事件法第一百五十七條，裁定如主文。
中    華    民    國    95    年    7     月    31    日
                  家事法庭法  官  程克琳
上為正本係照原本作成。
如對本裁定抗告須於裁定送達後10日內向本院提出抗告狀。
中    華    民    國    95    年    7     月    31    日
                          書記官  洪敏芳


司法院資訊處製作；財團法人民間司法改革基金會備份。
